臺灣臺北地方法院民事判決　　　　　　　93年度訴字第4490號
原　　　告　乙○○
被　　　告　戊○○
　　　　　　丁○○
共　　　同
訴訟代理人　張斐雯律師
複代　理人　甲○○
　　　　　　蕭明哲律師
上　一　人
複代　理人　王文雄律師
　　　　　　賴傳智律師
被　　　告　丙○○
上列當事人間遷讓房屋等事件，本院於中華民國94年9月30日言
詞辯論終結，判決如下：
    主  文
被告戊○○、丁○○應自門牌號碼臺北市○○路○段二十四巷三
號房屋遷出，並將該房屋返還原告。
被告戊○○、丁○○應自民國九十三年九月二十四日起至遷讓返
還前開房屋之日止，按月連帶給付原告新臺幣參萬肆仟玖佰肆拾
柒元。
原告其餘之訴駁回。
訴訟費用由被告戊○○、丁○○連帶負擔。
本判決第一項、第二項於原告分別以新臺幣壹佰參拾玖萬元、壹
拾陸萬肆仟元供擔保後，得假執行；但被告戊○○、丁○○如以
新臺幣肆佰壹拾陸萬元、肆拾捌萬玖仟元，為原告預供擔保後，
得免為假執行。
原告其餘假執行之聲請駁回。
    事實及理由
一、被告丙○○（以下稱丙○○）未於言詞辯論期日到場，查無
    民事訴訟法第386條各款所列情形，爰依原告之聲請，由其
    一造辯論而為判決。
二、原告主張：伊前於本院92年度民執正字第39117號強制執行
    事件，以新臺幣（下同）7,626,000元向臺灣金融資產服務
    股份有限公司（以下稱金服公司）拍得債務人即丙○○所有
    門牌號碼臺北市○○路○段24巷3號房屋（以下稱系爭房屋）
    及基地，並於民國93年9月24日取得權利移轉證書，嗣辦畢
    所有權登記在案，詎被告三人無合法權源，占用系爭房屋，
    經伊催討未果，致受有相當租金之損害等情，爰本於民法第
    767條及侵權行為法律關係，求為命被告將系爭房屋遷讓返
    還伊，並自94年9月24日起至遷讓交還房屋之日止，以系爭
    房地價值年息10％計算，連帶給付每月63,550元損害金之判
    決。並聲明：(一)被告應自系爭房屋遷出，並將該房屋返還原
    告。(二)被告應自93年9月24日起至遷讓返還房屋之日止，按
    月連帶給付原告63,550元。(三)願供擔保請准宣告假執行。
三、丙○○未於言詞辯論期日到場，亦未提出書狀為聲明陳述。
    被告戊○○、丁○○（以下稱戊○○、丁○○）則以：丙○○於88年間向戊○○借款200萬元購買系爭房屋，2人約定由
    丙○○將系爭房屋借予戊○○，以抵借款，嗣因戊○○欲將
    系爭房屋出租他人，2人乃於92年1月訂立房屋使用借貸合約
    書（以下稱系爭使用借貸契約），約定自92年1月20日至96
    年12月31日期間戊○○得將系爭房屋出租或轉借他人使用，
    而丙○○積欠之200萬元債務則於使用借貸期間期滿後抵銷
    完畢，2人間之使用借貸契約核其性質應屬有償租賃契約，
    其後戊○○本於與丙○○間得轉租之約定，於92年2月間將
    系爭房屋出租予丁○○，原告於93年9月始自本院拍得系爭
    房屋，依民法第425條規定，自應承受前開租賃關係；且本
    院拍賣系爭房屋時，拍賣公告已載明不點交，自應成為買賣
    契約之一部分，原告承受者即為有租賃關係存在之不動產；
    又被告戊○○就系爭房屋有所增建，該增建部分與系爭房屋
    有明顯區隔，性質上為獨立建物，並不在原告所得請求遷讓
    之範圍等語，資為置辯。並答辯聲明：(一)原告之訴駁回。(二)
    如受不利判決，願供擔保請准宣告免為假執行。
四、查原告前於本院92年度民執正字第39117號強制執行事件，
    向金服公司以7,626,000元向金服公司拍得系爭房屋及其基
    地，並於93年9月24日取得權利移轉證書，現為戊○○、丁○○所占用等事實，為兩造所不爭，復有權利移轉證書、建
    物及登記簿謄本等件在卷為證，並經本院調閱92年度民執正
    字第39117號、金服公司93年度北金拍三字第94號卷核閱無
    訛，堪信為真實。
五、原告主張戊○○、丁○○占用系爭房屋並無合法權源，應遷
    讓返還予伊一節，固為戊○○、丁○○所否認，並以前揭情
    詞置辯。惟查：
（一）按出租人於租賃物交付後，承租人占有中，縱將其所有權
      讓與第三人，其租賃契約，對於受讓人仍繼續存在，固為
      民法第425條第1項所明定。惟此係以租賃契約於租賃物受
      讓時，已確實存在為要件。本件戊○○、丁○○雖抗辯，
      丙○○因向戊○○借款200萬元，約定將系爭房屋借予戊○○，以抵借款，嗣於92年1月訂立系爭使用借貸契約書
      ，約定自92年1月20日至96年12月31日期間戊○○得將系
      爭房屋出租或轉借他人使用，期間期滿後借款200萬元則
      抵銷完畢，故2人間應屬有償租賃契約，後戊○○於92年2
      月間將系爭房屋出租予丁○○，原告其後始拍得系爭房屋
      ，依前開規定應承受前開租賃關係云云，固據提出系爭使
      用借貸合約書、房屋租賃契約書等件為證，惟已為原告否
      認該等文書之真正。經查，被告迄不能證明系爭使用借貸
      契約書上，丙○○簽名及印章之真正，則該契約書之形式
      真正已有可疑，且戊○○自陳，丙○○於88年間向伊借款
      20 0萬元購買系爭房屋，約定將系爭房屋借予戊○○，以
      抵借款，惟系爭使用借貸契約係於92年1月13日簽訂，使
      用期限則為92年1月20日起至96年12月31日（見本院卷第
      63 頁），顯與戊○○自承88年間以借款抵租金而使用系
      爭房屋之時間不符。而丁○○於本院履勘現場時則陳稱：
      「‥因戊○○、丙○○都欠我錢，所以他們提議房屋給我
      住，他們2人分別欠我幾百萬元，合起來500萬元‥」等語
      （見本院卷第83頁），又與戊○○所述情節不符。況經本
      院多次要求戊○○提出借貸200萬元之資金往來及交付等
      資料，戊○○均未提出，甚至對於200萬元借款有無約定
      利息等，亦未見說明，自不足證系爭使用借貸契約書內容
      為真正，戊○○抗辯與丙○○間就系爭房屋有租賃關係存
      在，即不可採。
（二）戊○○、丁○○復抗辯，本院前拍賣系爭房屋時，拍賣公
      告已載明不點交，自應成為買賣契約之一部分，原告承受
      者即為有租賃關係存在之房屋云云。但查，本院92年度民
      執正字第39117號委由金服公司拍賣系爭房屋之拍賣公告
      上固載明，本件建物由第3人使用中，拍定後不點交等語
      ，惟此僅屬執行法院之拍賣條件，並未對第3人占用之原
      因及有無合法權源，加以判斷，是無礙拍得人即原告於取
      得所有權後，主張所有權人之權利。戊○○、丁○○既不
      能證明戊○○與原告之前手即丙○○間有租賃關係存在，
      則其以前述拍賣公告記載不點交一節，即認原告應繼受租
      賃關係云云，洵不足採。
（三）次按，動產因附合而為不動產之重要成分者，不動產所有
      人取得動產所有權，民法第811條定有明文。戊○○另抗
      辯，伊就系爭房屋有所增建，該增建部分與系爭房屋有明
      顯區隔，性質上為獨立建物，原告不得主張所有權人權利
      云云。但查，經本院履勘現場結果，系爭房屋內部有夾層
      ，另正對大門口有增建部分，該部分與房屋係以木板隔間
      ，外牆為磚造水泥牆，有履勘筆錄可稽（見本院卷第85頁
      ）。依臺北市稅捐稽徵處大安分處94年8月8日北市稽大安
      乙字第9490454803號函所示，該增建面積有8.5平方公尺
      （見本院卷第148頁）。而依戊○○所提增建部分照片觀
      之，其主張之增建部分，係在原有建物原牆面外增闢一空
      間，並打除原牆面以木板隔間，如除去木板隔間，該增建
      部分，實已添附為系爭房屋之一部分，並非獨立建物，自
      仍屬原告所有，戊○○、丁○○抗辯原告對該部分無所有
      權，伊無須遷讓返還云云，亦不足取。
六、再按，所有人對於無權占有或侵奪其所有物者，得請求返還
    之；數人共同不法侵害他人之權利者，連帶負損害賠償責任
    ，民法第767條、185條第1項分別定有明文。又城市地方房
    屋之租金，以不超過土地及其建築物申報總額年息10％為限
    ，亦為土地法第97條所明定。本件戊○○於原告取得系爭房
    屋所有權後，占用系爭房屋（含前述增建部分）而無正當權
    源；姑不論戊○○與丁○○間之租賃契約是否為真，即便屬
    真實，丁○○自無權出租之戊○○處承租系爭房屋，其租賃
    關係自亦不得對抗所有權人之原告，其2人均屬無權占有系
    爭房屋。原告主張戊○○、丁○○應依上開規定自系爭房屋
    （含前述增建部分）遷出，並返還予伊，即有理由。再戊○○、丁○○無權占用系爭房屋，侵害原告房屋所有權，致原
    告受有相當租金之損害，原告本於前開共同侵權行為之法律
    關係，請求其2人連帶負賠償責任，亦屬有據。查系爭房屋
    無申報價值，原告前所拍得金額為4,160,000元，座落基地
    原告同意以本院92年度民執正字第39117號執行卷所附89年
    之申報地價每平方公尺50,880元計算，本院審酌系爭房屋位
    於臺北市○○路○段之精華地段，旁有幸安國小，24巷出口
    為仁愛路3段、另一側出口為信義路3段（見本院卷第85頁）
    等客觀情事，認以年息8％計算損害金尚屬適當，是被告2人
    應連帶賠償之損害金每月為34,947元〔（4,160,000＋310×
    686/10000×50,880）×8％÷12，角以下四捨五入〕。
七、原告雖亦本於所有權及共同侵權行為之法律關係，請求丙○○遷讓返還系爭房屋及連帶賠償上開損害，惟原告自承：「
    （法官：丙○○目前有無占用系爭房屋？）沒有，早就跑路
    了，從我取得房屋所有權之後，就沒有在房屋看到他。我告
    他只是要請他證明租約是真的還是假的。」等語（見本院卷
    第146、147頁），是丙○○既未占有系爭房屋，原告請求其
    遷讓返還及與其餘被告連帶賠償每月損害金，即屬無據，應
    予駁回。
八、綜上，原告本於民法第767條請求被告戊○○、丁○○自系
    爭房屋（含前述增建部分）遷出，並將該房屋（含前述增建
    部分）返還原告；並自93年9月24日起至遷讓返還前開房屋
    之日止，按月連帶給付34,947元之損害金，為有理由，應予
    准許，其餘超過部分及對被告丙○○之請求，則屬無據，應
    予駁回。
九、本判決原告勝訴部分，原告及被告戊○○、丁○○均陳明願
    供擔保，聲請宣告假執行或免為假執行，經核均無不合，爰
    分別酌定相當之擔保金額宣告之，至原告敗訴部分，其假執
    行之聲請，因訴之駁回而失所依據，不予准許。
十、據上論結：本件原告之訴為一部有理由，一部無理由。依民
    事訴訟法第385條第1項前段、第79條、第85條第2項、第390
    條第2項、第392條第2項，判決如主文。
中　　華　　民　　國　　94　　年　　10　　月　　17　　日
                  民事第一庭    法　官　詹文馨
以上正本係照原本作成
如對本判決上訴，須於判決送達後20日內向本院提出上訴狀
中　　華　　民　　國　　94　　年　　10　　月　　19　　日
                                書記官　林玲華
